【裁判字號】    91,易,2710
【裁判日期】    920227
【裁判案由】    違反動產擔保交易法
【裁判全文】
臺灣高雄地方法院刑事判決                        九十一年度易字第二七一號
    公  訴  人  臺灣高雄地方法院檢察署檢察官
    被      告  乙○○
右列被告因違反動產擔保交易法案件，經檢察官提起公訴（九十一年度偵字第一一○
七一號），本院判決如左：
    主  文
乙○○動產擔保交易之債務人，意圖不法之利益，將標的物出質，致生損害於債權人
，累犯，處拘役伍拾玖日，如易科罰金，以參佰元折算壹日。
    事  實
一、乙○○曾於民國八十六年間分別因違反麻醉藥品管理條例及肅清煙毒條例案件，
    經法院判處有期徒刑六月及三年二月確定，嗣經定應執行刑三年六月，自八十七
    年一月二十二日入監執行，於八十八年十月二十五日假釋出獄，縮刑期滿日期為
    九十年六月十三日。仍不知悔改，於民國九十年六月七日，依動產擔保交易法所
    定之設定動產抵押權方式，以其所有車牌號碼Ｃ４─９８６０號之自用小客車一
    部，與遠東商業銀行股份有限公司（以下簡稱遠東銀行）承辦人員簽訂車輛動產
    抵押暨借款契約書，設定動產抵押權予遠東銀行（遠東銀行嗣又將抵押權轉讓裕
    融企業股份有限公司），並辦理動產擔保交易登記完畢，而為動產擔保交易之債
    務人。雙方約定汽車貸款金額為新台幣（下同）十五萬元，並自九十年七月八日
    起至九十三年六月八日止，分三十六期，每月一期，每期繳納五千五百六十五元
    攤還借款，且約定標的物置放地點為債務人乙○○位於高雄市○○區○○路十一
    號十樓之一住處，在貸款未全部繳清前，乙○○僅得依約占有使用，不得任意將
    該標的物遷移、出質或為其他處分。詎乙○○於取得前開汽車後，竟未繳付任何
    一期貸款，乃意圖不法之利益，於九十年六月十四日（即簽約購車後一個星期）
    將上開汽車以三萬五千元典當「昇大當舖」，且逃匿無蹤，致債權人追索無著而
    受有損害。
二、案經裕融企業股份有限公司訴由臺灣高雄地方法院檢察檢察官偵查起訴。
    理  由
一、訊據被告乙○○對於右揭犯罪事實坦承不諱（見本院九十二年二月十四日審理筆
    錄），核與告訴代理人甲○○、劉傑峰於偵訊及本院審理中指述之情節相符。雖
    被告供稱：汽車是友人丙○○要買的，因為丙○○信用不好，才以他的名義辦理
    貸款。辦理貸款之後，汽車均是丙○○在使用，後來因為丙○○被地下錢莊逼債
    ，才拜託他出面把汽車典當等語。惟查：證人即當時為被告辦理對保之裕融企業
    股份有限公司特約對保員丁○○到庭結證：「（問：當時是何人出面辦理對保？
    ）就是庭上這位乙○○先生，當時對保是在車行的辦公室，我不確定是否還有其
    他人陪他來。有關買車、貸款的事項我都是直接詢問乙○○，契約書也都是由他
    親自簽名」等語（見本院九十二年一月二十三日筆錄）。倘被告僅係出名為「丙
    ○○」辦理貸款購車，則關於買車、貸款及對保等重要事項，應不致僅由被告一
    人單獨出面，真正購車貸款之丙○○，豈有不陪同出面了解之理。是被告此部分
    之供述，尚難令人採信。且被告亦不諱言：「他（指丙○○）被地下錢莊押著，
    要我出面，因為車子是我的名字，需要我簽文件才能典當，這是九十年六月間的
    事情，當時丙○○和那輛車都被地下錢莊扣押，我接到丙○○的電話，就和戊○
    ○一起到七賢路和林森路附近，之後我和戊○○、地下錢莊的人坐那輛車去當舖
    ，把車子當掉，當了三萬五千元交給地下錢莊，同時又簽了一張本票給當舖，之
    後錢莊才放人，車子在昇大當舖，我只知道在華夏路上」等語（見本院九十一年
    十一月二十八日筆錄）。則被告既明知自己與裕融企業股份有限公司已簽署動產
    抵押契約書，為動產擔保交易之債務人，竟在未支付任何一期貨款之情況下，於
    交車後不久，便將汽車典當予第三人，其至少有為第三人丙○○謀不法利益之意
    圖，至為灼然。此外，復有貸款暨動產抵押契約書、動產擔保交易動產抵押設定
    登記申請書、動產擔保交易（動產抵押）移轉契約書、動產擔保交易動產抵押設
    定債權人變更登記申請書、高雄市監理處動產擔保交易登記申請書及存證信函各
    一份在卷可資佐證，本件事證明確，被告犯行堪予認定。
二、核被告所為，係犯動產擔保交易法第三十八條之動產擔保交易之債務人，意圖不
    法之利益，將標的物出質，致生損害於債權人罪。被告將前開自小客車出質之行
    為，本質上即含有遷移性質，遷移行為自已包含於出質行為中，為出質行為所吸
    收，不另論罪。又本件被告將汽車典當之時間，就被告記憶所及僅供述係簽約購
    車後約一個禮拜內（見本院九十二年二月十四日筆錄），以此推算典當汽車之時
    間，應為九十年六月十四日（即六月七日加上七日）。則被告曾於八十六年間分
    別因違反麻醉藥品管理條例及肅清煙毒條例案件，經法院判處有期徒刑六月及三
    年二月確定，嗣經定應執行刑三年六月，自八十七年一月二十二日入監執行，於
    八十八年十月二十五日假釋出獄，縮刑期滿日期為九十年六月十三日，此有台灣
    高等法院被告全國前案紀錄表及台灣高雄地方法院檢察署刑案資料查註紀錄表各
    一份在卷可佐，其前受有期徒刑之執行完畢後，五年內再犯本件有期徒刑以上之
    罪，為累犯，應依刑法第四十七條之規定，加重其刑。爰審酌被告將本件小客車
    出質他人，破壞動產擔保交易秩序，惟於案發之後業與告訴人達成和解，有和解
    書一紙在卷可佐等一切情狀，量處如主文所示之刑，並諭知易科罰金之折算標準
    。
據上論斷，應依刑事訴訟法第二百九十九條第一項前段，動產擔保交易法第三十八條
，刑法第十一條前段、第四十七條、第四十一條第一項，罰金罰鍰提高標準條例第一
條前段、第二條，判決如主文。
中      華      民      國     九十二    年      二      月    二十七   日
                                   臺灣高雄地方法院刑事第七庭
                                       審判長法  官  陳志銘
                                             法  官 柯盛益
                                             法  官  高英賓
右正本證明與原本無異。
如不服本判決，應於判決送達後十日內，向本院提出上訴狀。
                                             書記官  林雯琪
中      華      民      國     九十二    年      二      月    二十七   日
附錄論罪科刑法條：
動產擔保交易法第三十八條
 (處分標的物之處罰)
動產擔保交易之債務人，意圖不法之利益，將標的物遷移、出賣、出質、
移轉、抵押或為其他處分，致生損害於債權人者，處三年以下有期徒刑、
拘役或科或併科六千元以下之罰金。


司法院資訊處製作；財團法人民間司法改革基金會備份。
